臺灣桃園地方法院民事判決　　　　　　　　　　　　九十三年度重訴字第一０七號
　　原　　　告　丁○○
　　　　　　　　戊○○
　　　　　　　　己○○
　　　　　　　　丙○○
　　　　　　　　乙○○
　　　　　　　　甲○○○
　　右五人共同
　　訴訟代理人　丁○○
　　被　　　告　庚○○
右當事人間請求損害賠償事件，原告就本院九十二年度交易字第五七六號過失致死刑
事案件提起附帶民事訴訟（九十三年度交附民字第一六號），經本院刑事庭裁定移送
前來，本院於民國九十三年九月七日言詞辯論終結，判決如左：
    主    文
被告應給付原告丁○○新台幣陸拾萬元、原告戊○○、己○○、丙○○各新台幣壹拾
伍萬元，原告乙○○新台幣玖拾萬柒仟捌佰柒拾壹元，原告甲○○○新台幣壹佰壹拾
壹萬貳仟伍佰肆拾伍元，及均自民國九十三年四月十七日起至清償日止，按週年利率
百分之五計算之利息。
原告其餘之訴駁回。
訴訟費用由被告負擔百分之四十三，餘由原告負擔。
本判決第一項於原告丁○○、戊○○、己○○、丙○○、乙○○、甲○○○各以新台
幣貳拾萬元、新台幣伍萬元、新台幣伍萬元、新台幣伍萬元、新台幣參拾萬參仟元、
新台幣參拾柒萬壹仟元供擔保後，得假執行。
原告其餘假執行之聲請駁回。
    事    實
甲、原告方面：
壹、聲明：
一、被告應分別給付原告丁○○新台幣（下同）一百十五萬元、原告乙○○一百四十
    萬七千八百七十一元、原告甲○○○一百六十一萬二千五百四十五元、原告戊○○、己○○、丙○○各一百萬元，並均自起訴狀繕本送達翌日起至清償日止，按
    週年利率百分之五計算之利息。
二、願供擔保，請准為假執行之宣告。
貳、陳述：
一、被告於民國九十一年七月二十五日晚間，騎乘車號ＪＬ九─四六七號重機車，由
    桃園縣龜山鄉○○路往大同路（北往南）方向下坡行駛，嗣於當日二十時五十分
    許，行經桃園縣龜山鄉○○路茶專桿六十五號前往上約十四點一公尺處，為求超
    車而違規逆向駛入對向車道，適有被害人池秀英騎乘車號ＥＶＭ─四七一號輕型
    機車自對向（南往北）上坡駛來，遭其撞及，造成被害人池秀英頭部外傷致顱內
    出血，於同月三十日十三時五十分許不治死亡，刑事部分業經判決判處被告徒刑
    確定在案。依上開刑事判決所載事實，被告違規逆向行駛致被害人池秀英死亡，
    顯有過失，侵權行為甚明，原告等人分別為被害人池秀英之配偶、子女及父母，
    被告依法應賠償原告等人左列損失：
（一）喪葬費用部分：原告丁○○為被害人池秀英支出殯葬費用計一十五萬元。
（二）精神慰撫金部分：因被告之侵權行為致原告家庭破碎，原告丁○○驟失配偶、
      天人永隔；原告戊○○、己○○、丙○○失去慈母；原告乙○○及甲○○○年
      老喪女、白髮人送黑髮人，精神上所受創痛極大，爰各請求一百萬元精神慰撫
      金。
（三）扶養費部分：原告乙○○及甲○○○分別為被害人池秀英之父、母，分別為十
      四年十二月二十四日及二十年八月十日出生，被害人池秀英於九十一年七月三
      十日死亡時，原告乙○○及甲○○○之年齡分別為七十六歲又七個月及七十歲
      十一個月，均已年老無恆產而不能維持生活，且為法定得受被害人池秀英扶養
      之人，依內政部九十年台閩地區男、女性平均餘命表，原告乙○○及甲○○○
      餘命分別為七‧九六年及一三‧○六年，再依行政院主計處編制之國民個人所
      得與消費支出表所列九十年平均每戶最終消費支出為六十五萬七千八百七十二
      元、每戶平均人數為三‧五八人，即每人每月消費支出為一萬五千三百一十四
      元，除被害人池秀英外，原告乙○○及甲○○○尚有兩名子女，是每月得受被
      害人扶養金額為五千一百零五元（15314÷3=5104.6，小數點以下四捨五入）
      ，並依月別單利複式霍夫曼公式扣除中間利息，計算而得原告乙○○得請求之
      扶養金為四十萬七千八百七十一元（5105×79.00000000=407871）；原告甲○○○得請求之扶養金為六十一萬二千五百四十五元（5105×119.00000000=612
      545）。
（四）綜上所陳，原告所得請求之金額分別計為：
    (1)原告丁○○一百十五萬元（150000+0000000=0000000）。
    (2)原告乙○○一百四十萬七千八百七十一元（0000000+407871=0000000）。
    (3)原告甲○○○一百六十一萬二千五百四十五元（0000000+612545=0000000）。
    (4)原告戊○○、己○○及丙○○均各一百萬元。
參：證據：提出收據二紙、行政院主計處編製之九十年度國民個人所得與消費支出表
    及
乙、被告方面：
    被告未於言詞辯論期日到場，亦未提出書狀作何聲明或陳述。
丙、本院依職權調閱台灣桃園地方法院檢察署九十年度相字第一一八九號相驗卷、九
    十一年度偵字第二一四四一號偵查卷、本院九十二年度交易字第五七六號暨台灣
    高等法院九十三年度交上易字第一五三號刑事卷；另依職權向財政部台灣省北局
    國稅局中壢稽徵所函調兩造於九十一及九十二年所得稅申報及財產歸戶資料。
    理    由
一、被告未於言詞辯論期日到場，核無民事訴訟法第三百八十六條所列各款情形，應
    依原告之聲請，由其一造辯論而為判決。
二、本件原告起訴主張：被告於九十一年七月二十五日晚間，騎乘車號ＪＬ九─四六
    七號重機車，由桃園縣龜山鄉○○路往大同路（北往南）方向下坡行駛，嗣於當
    日二十時五十分許，行經桃園縣龜山鄉○○路茶專桿六十五號前往上約十四點一
    公尺處，為求超車而違規逆向駛入對向車道，適有被害人池秀英騎乘車號ＥＶＭ
    ─四七一號輕型機車自對向（南往北）上坡駛來，遭其撞及，造成被害人池秀英
    頭部外傷致顱內出血，於同月三十日十三時五十分許不治死亡，刑事部分業經判
    決判處被告徒刑確定在案。原告等人分別為被害人池秀英之配偶、父母及子女，
    爰依侵權行為之法律關係，請求被告賠償原告丁○○殯葬費、精神慰撫金一百十
    五萬元、原告乙○○、甲○○○扶養費、精神慰撫金各一百四十萬七千八百七十
    一元、一百六十一萬二千五百四十五元及原告戊○○、己○○、丙○○精神慰撫
    金各一百萬元等語。
三、原告主張右揭時、地被告所騎乘機車因為求超車而違規逆向駛入對向車道，致撞
    及由對向直行而至由被害人池秀英所騎乘之機車，造成被害人池秀英頭部外傷致
    顱內出血死亡等情，業經本院以九十二年度交易字第五七六號、台灣高等法院九
    十三年度交上易字第一五三號判處被告有罪確定在案之事實，業經本院依職權調
    閱台灣桃園地方法院檢察署九十年度相字第一一八九號相驗卷、九十一年度偵字
    第二一四四一號偵查卷、本院及台灣高等法院前開刑事卷查核屬實，而被告已於
    相當時期受合法之通知，既未於言詞辯論期日到場，亦未提出書狀作何聲明、陳
    述爭執，依民事訴訟法第二百八十條第三項前段準用同法條第一項前段之結果，
    視同被告對於原告主張之事實自認，故堪信原告主張為真實。按汽車行駛時，駕
    駛人應注意車前狀況，並隨時採取必要之安全措施；汽車在劃有分向限制線之路
    段，不得駛入來車之車道內，道路交通安全規則第九十四條第三項、第九十七條
    第二款分別定有明文。被告駕車自應注意上開規定，且依當時狀況，又非不能注
    意，竟疏未注意以致肇事，致被害人池秀英死亡，其有過失至為顯然。且被告之
    過失行為與被害人池秀英之死亡結果間，有相當因果關係，是原告主張被告應負
    侵權行為責任，應屬可採。
四、按因故意或過失不法侵害他人之權利者，負損害賠償責任；不法侵害他人致死者
    ，對於支出醫療及增加生活上需要或殯葬費之人，亦應負損害賠償責任；被害人
    對於第三人負有法定扶養義務者，加害人對於該第三人亦應負損害賠償責任；不
    法侵害他人致死者，被害人之父、母、子、女及配偶，雖非財產上之損害，亦得
    請求賠償相當之金額，民法第一百八十四條第一項前段、第一百九十二條第一、
    二項、第一百九十四條分別定有明文。原告分別係被害人池秀英之配偶、父母及
    子女，有
    求賠償之各項損害及金額是否允當，論述如下：
  (一)殯葬費部分：
    原告丁○○主張其為被害人池秀英支出殯葬費十五萬元，有其提出之收據二紙為
    證，應予准許。
  (二)扶養費部分：
    按民法第一千一百十四條規定，直系血親間互負扶養之義務；受扶養權利者，以
    不能維持生活而無謀生能力者為限，前項無謀生能力之限制，於直系血親尊親屬
    不適用之，民法第一千一百十七條第一項、第二項併分別定有明文。故直系血親
    尊親屬受扶養者，仍須以不能維持生活者為限。查原告乙○○、甲○○○分別為
    被害人池秀英之父、母，各於十四年十二月二十四日、二十三年八月十日出生，
    平日靠被害人池秀英及另二名女兒扶養，有其
    十日被害人池秀英死亡時，原告乙○○、甲○○○之年齡分別為七十七歲、六十
    八歲，依九十一年台灣地區簡易生命表，原告乙○○、甲○○○分別尚有平均餘
    命八點三年、十五點四五年，而被害人池秀英為四十五年十月十日生，至其六十
    歲強制退休為止，原告乙○○、甲○○○應可受被害人池秀英扶養各八點三年（
    即九十九點六個月）及十四年又二個月（即一百七十個月）。又原告乙○○、甲○○○除被害人池秀英外，另育有二女，均已成年，應與被害人池秀英共負扶養
    義務，故被害人池秀英僅對原告乙○○、甲○○○負擔三分之一之扶養義務。經
    衡諸原告乙○○、甲○○○之身分、地位及一般國民生活水準等一切情狀，認其
    主張依行政院主計處統計之國民個人所與消費支出九十年平均每人每月消費支出
    額一萬五千三百十四元計算每月受扶養費，並未逾一般國民生活消費標準，尚稱
    適當。故依霍夫曼式計算法，扣除中間利息後，原告乙○○一次得請求賠償扶養
    費為四十二萬四千五百二十六元（計算式：15314×（82.00000000+（
    83.00000000 －00.00000000）×0.6）÷3＝424526，元以下四捨五入），原告
    甲○○○一次得請求賠償之扶養費則為六十五萬五千零十七元（計算式：15314
    ×128.00000000÷3＝655017，元以下四捨五入），原告乙○○僅請求四十萬七
    千八百七十一元、原告甲○○○僅請求六十一萬二千五百四十五元，應予准許。
  (三)精神慰撫金部分：
    按慰撫金之賠償得參酌雙方身分資力與加害程度，及其他各種情形核定相當之數
    額，有最高法院五十一年台上字第二二三號判例要旨足資參照。本件原告分別係
    被害人池秀英之配偶、父母及子女，渠等因本件事故驟失親人，天人永別，家庭
    歡樂不再，原告乙○○、甲○○○年邁痛失愛女，原告戊○○、己○○、丙○○
    驟失慈母，原告陳清和於六十五年與被害人池秀英結婚，於事發時已結褵已二十
    餘載，其因本件車禍遽逢喪妻之痛，渠等悲慟恆難以言喻，無從彌補，精神上痛
    苦，不言可喻。查原告丁○○國小畢業，現從事保全工作，名下有建物乙筆、汽
    車兩輛，原告己○○高職畢業，已婚，無業，名下無財產，原告戊○○國中畢業
    ，於九十一年、九十二年各有薪資收入三萬餘元、名下無財產，原告丙○○高職
    畢業，從事幼教工作，名下有土地及建物各乙筆、汽車乙輛，原告乙○○、甲○○○未受教育，名下均無財產，無業，而被告名下無財產、九十一年及九十二年
    各有薪資收入二十餘萬元等情，有兩造之所得稅申報及財產資料在卷可佐，茲審
    酌兩造之身分、地位、資力、被告過失情節，原告所受痛苦等情形，認原告丁○○、乙○○、甲○○○、戊○○、己○○、丙○○得請求被告賠償之精神慰撫金
    各為八十萬元、五十萬元、五十萬元、五十萬元、五十萬元、五十萬元為適當，
    逾此範圍之請求，應予駁回。
  (四)綜上所述，原告陳清和得請求被告賠償殯葬費十五萬元及精神慰撫金八十萬元，
    合計九十五萬元、原告乙○○得請求被告賠償扶養費四十萬七千八百七十一元及
    精神慰撫金五十萬元，合計九十萬七千八百七十一元，原告甲○○○得請求被告
    賠償扶養費六十一萬二千五百四十五元及精神慰撫金五十萬元，合計一百十一萬
    二千五百四十五元，原告戊○○、己○○、丙○○得請求被告賠償精神慰撫金各
    五十萬元。
五、再按保險人依強制汽車責任保險法規定給付保險金，視為加害人或被保險人損害
    賠償金額之一部分；加害人或被保險人受賠償請求時，得扣除之，為強制汽車責
    任保險法第三十條所明定。原告丁○○、戊○○、己○○、丙○○均為被害人池
    秀英之繼承人，自承已領取汽車強制責任保險理賠一百四十萬元，從而渠等請求
    被告賠償之金額應扣除渠等已領取之強制汽車責任保險金各三十五萬元，故原告
    丁○○得請求之金額為六十萬元，原告戊○○、己○○、丙○○各得請求之金額
    為十五萬元。
六、綜上所述，原告依侵權行為之法律關係，請求被告給付原告丁○○六十萬元、原
    告戊○○、己○○、丙○○各十五萬元、原告乙○○九十萬七千八百七十一元、
    原告甲○○○一百十一萬二千五百四十五元，及均自刑事附帶民事起訴狀繕本送
    達被告之翌日即九十三年四月十七日起至清償日止，按週年利率百分之五計算之
    利息，洵屬正當，應予准許。至超過上開部分之請求，即屬無據，應予駁回。
七、原告陳明願供擔保，聲請宣告假執行，經核原告勝訴部分，合於法律之規定，爰
    酌定相當之擔保金額宣告之；至原告敗訴部分，其假執行之聲請，因訴之駁回而
    失所附麗，應併予駁回。
八、據上論結，本件原告之訴為一部有理由，一部無理由，依民事訴訟法第三百八十
    五條第一項前段、第七十九條、第八十五條第一項前段、第三百九十條第二項，
    判決如主文。
中　　　華　　　民　　　國　　九十三　　年　　　九　　　月　　二十一　　日
                                臺灣桃園地方法院民事第一庭
                                               法      官  賴惠慈
右為正本係照原本作成
如對本判決上訴，須於判決送達後廿日內向本院提出上訴狀
中　　　華　　　民　　　國　　九十三　　年　　　九　　　月　　二十一　　日
                                               法院書記官  王曉雁
